臺灣高等法院刑事判決　　　　　　　　94年度上訴字第2923號
上　訴　人
即　被　告　甲○○
指定辯護人　本院公設辯護人　丙○○
上列上訴人因偽造有價證券等案件，不服臺灣桃園地方法院九十
三年度訴字第二一一七號，中華民國九十四年七月六日第一審判
決（起訴案號：臺灣桃園地方法院檢察署九十三年度偵字第四四
○六號、第四九九三號、第一四六五四號），提起上訴，本院判
決如下：
    主  文
原判決關於意圖供行使之用而變造有價證券暨定執行刑部分，均
撤銷。
甲○○意圖供行使之用，而變造有價證券，處有期徒刑壹年捌月
；附表所示二紙支票沒收之。
其餘上訴駁回。
第二項撤銷改判部分與前項上訴駁回部分所處之刑，應執行有期
徒刑貳年；附表所示二紙支票沒收之。
    事  實
一、甲○○平日從事汽車監理業務代辦之工作，為從事業務之人
    。民國九十年九月下旬某日，甲○○受其國中同學乙○○之
    委託，處理乙○○所有而登記其兄長呂周儒名義之車牌號碼
    EB -七二六一號自用小客車之報廢手續，除乙○○所交付之
    該車之相關文件、呂周儒身分證外，甲○○並收受乙○○所
    交付之新台幣（下同）一萬元，作為辦理報廢汽車時需繳納
    稅金、交通罰鍰之用（起訴書誤載為手續費，應予更正，詳
    如後述）。其後，甲○○雖先委請新通企業行之廖國萬將該
    報廢之車體回收，然因甲○○遭地下錢莊催討債務，竟意圖
    為自己不法所有，將其所持有之上開一萬元予以侵占，持向
    地下錢莊清償債務，致未向監理機關辦理報廢手續。迨至九
    十二年九月間，林丁味因其所有之CR─二七五七號自用小貨
    車之牌照，遭桃園監理站註銷，委託甲○○代辦重新領牌手
    續，詎甲○○因恐CR─二七五七汽車停放路旁過久會被誤認
    係廢棄車輛，竟將上揭呂周儒欲註銷繳回監理機關之EB─七
    二六一號自用小客車之車牌二面懸掛在CR─二七五七號自小
    貨車上之車體上。嗣於九十二年十二月二十二日，因上揭自
    用小貨車違規停於桃園市○○路○段而遭拖吊，乙○○接獲
    交通違規罰單後經向監理機關申訴，始經警循線追查而悉上
    情。
二、甲○○於九十二年七月四日受丁○○之委託代為送驗車牌號
    碼五四三三─FQ號自小客車時，在該車內發現二紙未記載受
    款人之支票（詳如附表所示），竟基於意圖為自己不法所有
    ，進而使用之犯意，竊取丁○○所有之該二紙支票，並即意
    圖供行使之用，於九十二年七月八日，在其位於桃園縣桃園
    市○○路○段四八一巷七之一號二樓之租屋處，同時將該二
    紙支票之發票日由原本填載之九十一年一月四日、九十一年
    二月四日變更為九十二年七月二十四日（詳附表所示），並
    在附表編號一所示之支票上填寫受款人為「寰宇家庭股份有
    限公司」（下稱寰宇公司），而變造支票。被告在編號二所
    示之支票背面簽名背書後，進而於九十二年七月九日將附表
    編號一所示之支票郵寄給寰宇公司，用以清償其妹先前積欠
    該公司之貨款；並於同日附表編號二所示之支票交給不知情
    之陳麗鳳，用以給付互助會之會款，而行使該二紙變造之有
    價證券。嗣寰宇公司、陳麗鳳分別提示支票，經臺灣票據交
    換所桃園分所發覺而函送警方偵辦，始經警循線查悉上情。
三、案經乙○○訴由桃園縣政府警察局移送及臺北市政府警察局
    松山分局移送臺灣桃園地方法院檢察署檢察官偵查，暨經檢
    察官自動檢舉偵查起訴。
    理  由
壹、程序事項：被告以外之人於偵查中向檢察官所為之陳述，除
    顯有不可信之情況者外，得為證據，刑事訴訟法第一百五十
    九條之一第二項定有明文。有關本案告訴人即證人乙○○，
    以及證人廖國萬、丁○○、李陽於檢察官訊問時之陳述，依
    筆錄之記載，並無不能自由陳述或其他非法、不當之取證情
    形，無顯然不可信之情況，依前述規定，得為證據。且被告
    以外之人於審判外之言詞或書面陳述，除法律有規定者外，
    不得作為證據，刑事訴訟法第一百五十九條第一項固定有明
    文。惟被告以外之人於審判外之陳述，雖不符同法第一百五
    十九條之一至之四之規定，而經當事人於審判程序同意作為
    證據，法院審酌該言詞陳述或書面陳述作成時之情況，認為
    適當者，亦得為證據。又當事人、代理人或辯護人於法院調
    查證據時，知有第一百五十九條第一項不得為證據之情形，
    而未於言詞辯論終結前聲明異議者，視為有前項之同意，同
    法第一百五十九條之五亦定有明文。查本案證人林丁味、陳
    麗鳳二人於警詢時之陳述，雖係被告以外之人於審判外之陳
    述而屬傳聞證據，且不符刑事訴訟法第一百五十九條之三之
    規定，惟公訴人、被告及辯護人於本院審判程序中對於前述
    證人於警詢時之陳述均表示沒有意見，且迄於言詞辯論終結
    前亦未聲明異議。本院審酌渠等陳述作成時之情況，並無不
    能自由陳述之情形，亦無違法取證或其他瑕疵，認為以之作
    為證據為適當，上開證人於審判外之陳述，亦得為證據，應
    先敘明。
貳、實體事項：
  一、訊之被告甲○○對於上揭犯罪事實，迭於偵查、原審及本
      院訊問時坦白承認（見偵字第四九九三號卷第四二、四三
      頁，偵字第四四○六號卷第四八至五十頁，原審卷第三四
      頁，本院卷第二一頁）；有關事實欄一之部分，核與乙○○於檢察官訊問時之證述相符（見偵字第四九九三號卷第
      三二、三三頁），並經林丁味於警詢時及廖國萬於檢察官
      訊問時分別證述屬實（見偵字第四九九三號卷第十二、十
      三、三六、三七頁），復有廢機動車輛回收管制聯單、經
      塗改之汽（機）車各項異動登記書影本及汽車照片四張等
      附卷可資佐證（見偵字第四九九三號第二十至二四頁）。
      有關事實欄二之部分，經核與陳麗鳳於警詢時之證述及丁○○、李陽（寰宇公司之代理人）等人於檢察官訊問時證
      述之內容相符（見偵字第六二八號卷第十一、十二、三八
      、三九頁，偵緝字第四三九號卷第三四、三五頁，偵字第
      四四○六號卷第三八至四十頁）。並有經附表所示變造之
      支票影本（含正反面）、退票理由單、掛失止付票據提示
      人資料查報表影本各一份、遺失票據申報書各二紙及被告
      郵寄附表編號一所示支票予寰宇公司之信封影印本一個在
      卷可稽（見偵字第六二八號卷第二二至二五頁，偵字第四
      四○六號卷第十七、十八、二一、三二、三三頁），足認
      被告之自白與事實相符。綜上所述，本案事證已明，被告
      之上揭犯行均可認定，應依法論罪科刑。
  二、論罪科刑部分：
  （一）被告平日從事汽車監理業務代辦之工作，有關汽車報廢
        、罰款及稅費之繳交等汽車監理業務，均為其業務之範
        圍，被告為從事業務之人，殆無疑義。被告將其業務上
        所持有即乙○○所交付用以辦理報廢汽車時所需繳納之
        稅金、交通罰鍰之一萬元，據為己有，核被告所為，係
        犯刑法第三百三十六條第二項之業務侵占罪。
  （二）丁○○雖將其所有之車牌號碼5433-FQ號自小客車交付
        被告，請被告代為辦理驗車，然丁○○交付汽車之目的
        僅委託被告代為送驗，亦即丁○○授權予被告者，僅對
        於該自小客車之支配，而不含汽車內屬丁○○所有之財
        物，亦即被告就汽車內之財物，未獲授權持有或支配，
        被告趁楊仁之宏之不知而竊取車內之支票，核其所為係
        犯刑法第三百二十條條第一項竊盜罪。被告竊取支票後
        旋加變造，進而持以行使，足見係意圖供行使之用而變
        造，核其所為係犯刑法第二百零一條第一項變造有價證
        券罪。被告行使變造有價證券之低度行為，為變造有價
        證券之高度行為所吸收，不另論罪。且偽造有價證券而
        行使之，本含有詐欺性質，被告變造支票後，持以行使
        之行為即不再另論詐欺取財罪。被告係於同一時、地，
        接續變造本案之二紙支票，業據被告於原審審理時自承
        在卷，應認係接續犯，僅能論以單純一罪，公訴人認為
        被告係基於概括之犯意，連續變造該二紙支票，應成立
        連續犯，應有誤會。
  （二）被告侵占乙○○所交付之一萬元部分，起訴書之犯罪事
        實欄雖載為手續費。然被告於檢察官訊問時供承該筆款
        項係供辦理報廢汽車時需繳納稅金、交通罰鍰之用（見
        偵字第四九九三號卷第四二、四三頁），而非被告代辦
        之手續費（報酬），被告未依約辦理汽車之報廢手續，
        而將所收之款項侵占入己，其業務侵占之犯行自屬明確
        ，而此事實業經檢察官於起訴書之犯罪事實欄記載，並
        經原審審理時告知被告此部分亦涉及侵占罪名（見原審
        卷第三三頁），本院自應就此部分加以審究。
  （三）被告僅竊取汽車內之支票，竊得後並即加以變造、行使
        ，足見被告竊盜之初即有予以變造行使之意，被告犯竊
        盜罪及變造有價證券罪間，有方法結果之牽連關係，應
        依刑法第五十五條規定，從一重論以變造有價證券罪。
        被告所犯業務侵占罪及變造有價證券罪間，因犯意各別
        、行為互異，應予分論併罰。
  （四）被告雖另於九十一年四月二十五日，利用業務之便，在
        桃園縣大溪鎮福安里一鄰頭寮店仔二十之四號，侵占案
        外人周朝雄託付繳交車牌號碼KY─九六一五號自用小客
        車之九十一年度全期使用牌照稅一萬五千二百十元，亦
        犯業務侵占罪，並經原審法院以九十二年度訴字第一六
        七八號判決判處有期徒刑七月，緩刑三年確定在案，惟
        該案之犯罪時間（九十一年四月二十五日），距離本案
        業務侵占之犯罪時間（九十年九月下旬某日）已有七個
        月之久，難認被告於本案犯罪之初，即有七個月後亦將
        侵占後案金錢之概括犯意，與本案自不生連續犯之裁判
        上一罪關係，本案即不為該案判決效力所及，附此敘明
        。
  （五）查被告已坦白承認犯行，深表悔意，並與丁○○達成和
        解，且獲得楊志宏之諒解，有和解書可按。觀諸上述之
        本案之情節，客觀上實足以引起一般同情，其犯罪情狀
        可以憫恕，苟對被告宣告法定最低刑度，猶嫌過重，被
        告變造有價證券所為，爰依刑法第五十九條酌減其刑。
  （六）附表所示二紙變造之支票，不問屬於犯人與否，均應沒
        收。附表編號二所示之支票雖有被告之背書，惟該背書
        並非偽造，不予宣告沒收，併此敘明。
  （七）另按刑法第七十四條之規定，得宣告緩刑者，以未曾受
        有期徒刑以上刑之宣告，或前受有期徒刑以上刑之宣告
        ，執行完畢或赦免後，五年以內未曾受有期徒刑以上刑
        之宣告為條件。至於前之宣告刑已否執行，以及犯罪時
        間之或前或後，在所不問。因之，前已因其他犯罪受有
        期徒刑之宣告確定，即不得復宣告緩刑。查被告曾因偽
        造文書案件，經原審法院以九十三年度桃簡字第三二○
        號判決有期徒刑五月確定，於九十四年六月八日易科罰
        金執行完畢；被告因另案犯業務侵占罪，經法院判處有
        期徒刑七月，緩刑三年，於九十三年四月三十日判決確
        定，以上事實有被告之前案紀錄表可徵，自不符緩刑之
        條件，而不得為緩刑之宣告，附此敘明。
  三、原審就被告所犯業務侵占罪部分，以被告罪證明確，適用
      刑法第三百三十六條第二項，罰金罰鍰提高標準條例第一
      條前段等規定，並審酌被告利用業務之便，侵占他人財物
      ，雖對於他人所生之損害非微，惟其犯後坦承犯罪事實，
      犯後態度尚可等一切情狀，就被告所犯業務侵占罪之部分
      ，量處有期徒刑七月，核其認事用法及量刑均無不合，被
      告上訴指摘此部分原判決量刑過重並無理由，應駁回其上
      訴。
  四、原審判決就被告所犯變造有價證券罪部分，認罪證明確並
      據以論罪科刑，固非無見，惟附表所示之二紙支票係變造
      之有價證券，依刑法第二百零五條之規定，應依法沒收，
      原審判決以支票上之印文真正為由，認為毋需宣告沒收，
      應有誤會。且附表編號二之支票，變造前之發票日係九十
      一年二月四日，此經丁○○供證明確（見偵六二八號卷第
      六頁）；細繹該支票亦可窺知支票之發票日應係由九十一
      年二月四日被變造成九十二年七月二十四日（見同上卷第
      二二頁），丁○○所述可以採信。起訴書附表亦為相同之
      記載。原審法院不查，誤認附表編號二之支票變造前之發
      票日為九十一年一月四日，亦有未當。再者，原審判決未
      及審酌被告犯後已與丁○○達成和解，已獲得丁○○之諒
      解；且未審酌前述堪予憫恕之情形。被告上訴請求從輕量
      刑，並非全無理由，原判決既有上開可議之處，即無可維
      持，應由本院將原審判決關於偽造有價證券及定執行刑部
      分撤銷改判。並審酌被告前有多次前科，一犯再犯，顯不
      思悔悟，其竊取支票，進而變造、行使，影響票據流通、
      金融秩序，惟被告本案事後坦白犯行，已與被害人和解，
      犯後態度尚可等一切情狀，量處如主文第二項所示之刑，
      併就前述上訴駁回部分，定其應執行之刑；附表所示之二
      紙變造之支票，依前述之說明，應宣告沒收。
據上論斷，應依刑事訴訟法第三百六十八條、第三百六十九條第
一項前段、第三百六十四條、第二百九十九條第一項前段，刑法
第二百零一條第一項、第三百二十條第一項、第三百三十六條第
二項、第五十五條、第五十一條第五款、第二百零五條，罰金罰
鍰提高標準條例第一條前段，判決如主文。
本案經檢察官侯千姬到庭執行職務。
中　　華　　民　　國　　94　　年　　10　　月　　25　　日
                  刑事第十七庭審判長法　官　鄭文肅
                                    法　官　蘇隆惠
                                    法　官  林瑞斌
以上正本證明與原本無異。
如不服本判決，應於收受送達後十日內向本院提出上訴書狀，其
未敘述上訴之理由者並得於提起上訴後十日內向本院補提理由書
（均須按他造當事人之人數附繕本）。
                                    書記官　陳思云
中　　華　　民　　國　　94　　年　　10　　月　　27　　日
附錄：本案論罪科刑法條全文
刑法第二百零一條第一項
意圖供行使之用，而偽造、變造公債票、公司股票或其他有價證
券者，處三年以上十年以下有期徒刑，得併科三千元以下罰金。
刑法第三百二十條第一項
意圖為自己或第三人不法之所有，而竊取他人之動產者，為竊盜
罪，處五年以下有期徒刑、拘役或五百元以下罰金。
刑法第三百三十六條第二項
對於業務上所持有之物，犯前條第一項之罪者，處六月以上五年
以下有期徒刑，得併科三千元以下罰金。
附表：
┌─┬─────┬─────┬──────┬──────────┬───────┬───┐
│　│支票號碼　│發票日　　│面額(新臺幣)│付款人　　　　　　　│受款人　　　　│發票人│
├─┼─────┼─────┼──────┼──────────┼───────┼───┤
│１│BA0000000 │九十一年一│十萬元      │富邦商業銀行桃園分行│空白　　　　　│蔡資彬│
│　│　　　　  │月四日（經│　　　　　　│　　　　　　　　　　│（後經填載「寰│　　　│
│　│　　　　　│變造為九十│　　　　　　│　　　　　　　　　　│宇家庭股份有限│　　　│
│　│　　　　　│二年七月二│            │                    │公司）        │      │
│  │          │十四）    │        　　│　　　　　　　　　　│        　　　│　　　│
├─┼─────┼─────┼──────┼──────────┼───────┼───┤
│２│BA0000000 │九十一年二│十萬元      │同上　　　　　　　　│空白　　　　　│同上　│
│　│　　　　　│月四日（經│　　　　　　│　　　　　　　　　　│　　　　　　　│　　　│
│　│　　　　　│變造為九十│　　　　　　│　　　　　　　　　　│　　　　　　　│　　　│
│　│　　　　　│九十二年七│  　　　　　│　　　　　　　　　　│　　　　　    │      │
│  │          │月二十四日│            │                    │              │      │
│  │          │）        │            │                    │              │      │
└─┴─────┴─────┴──────┴──────────┴───────┴───┘
